【裁判字號】    98,訴,416
【裁判日期】    980930
【裁判案由】    違反毒品危害防制條例
【裁判全文】
臺灣嘉義地方法院刑事判決               98年度訴字第416號
公  訴  人  臺灣嘉義地方法院檢察署檢察官
被      告  甲○○
                    （現於臺灣臺南監獄臺南分監執行中）
上列被告因違反毒品危害防制條例案件，經檢察官提起公訴（九
十八年度毒偵字第四六四號、第五０六號），本院合議庭裁定由
受命法官以簡式程序進行審理，判決如下：
    主  文
甲○○施用第一級毒品，累犯，處有期徒刑捌月；又施用第一級
毒品，累犯，處有期徒刑玖月。應執行有期徒刑壹年參月。
    犯 罪 事 實
一、甲○○前於民國九十一年間曾因施用毒品案件，經臺灣臺南
    地方法院以九十一年度毒聲字第四七七號裁定送觀察、勒戒
    ，於九十一年六月十一日因認無繼續施用毒品傾向釋放；又
    於上開觀察、勒戒執行完畢釋放後五年內，因施用毒品案件
    ，經臺灣臺南地方法院以九十三年度簡字第一六二五號判處
    有期徒刑五月確定，迄九十四年五月二十三日縮刑期滿執行
    完畢。仍不知悔改，另起施用第一級毒品及第二級毒品之犯
    意，於九十八年二月十日二十一時許，在嘉義市○○路附近
    其友人車上，以將海洛因及甲基安非他命混同置入玻璃球內
    燒烤之方式，施用第一級毒品海洛因及第二級毒品甲基安非
    他命乙次。又另起施用第一級毒品及第二級毒品之犯意，於
    九十八年二月十二日十七時許，在上開處所以相同方式，施
    用第一級毒品海洛因及第二級毒品甲基安非他命乙次。嗣於
    同年二月十一日及同年月十六日為警查獲，並於同日均經警
    得其同意採集其尿液送驗後，其結果均呈甲基安非他命及嗎
    啡陽性反應，始查悉上情。
二、案經臺南縣警察局白河分局報請及嘉義市政府警察局移請臺
    灣嘉義地方院檢察署檢察官偵查起訴。
    理  由
一、訊據被告甲○○對於上開犯罪事實坦承不諱（見本院卷第62
    頁、第70頁、第78頁、第79頁）；參以於九十八年二月十一
    日二十二時三十二分許及同年月十六日十五時七分許，為警
    採其尿液送驗，其結果均呈嗎啡陽性反應（按施用海洛因後
    ，經人體之水解代謝作用，會呈嗎啡陽性反應）及甲基安非
    他命陽性反應等情，有嘉義市政府警察局第二分局代號與真
    實姓名對照表、臺南縣警察局白河分局毒品犯罪嫌疑人尿液
    採驗作業管制紀錄清冊、臺灣檢驗科技股份有限公司濫用藥
    物尿液檢驗報告、長榮大學確認報告各一紙在卷可稽，均足
    資擔保被告於本院審理時所為之上開任意性自白確與事實相
    符，應堪採信。而按毒品危害防制條例於九十二年七月九日
    修正公布，自九十三年一月九日施行，其中第二十條、第二
    十三條將施用毒品之刑事處遇程序，區分為「初犯」及「五
    年內再犯」、「五年後再犯」。依其立法理由之說明：「初
    犯」，經觀察、勒戒或強制戒治後，應為不起訴處分或不付
    審理之裁定；經觀察、勒戒或強制戒治執行完畢釋放後，「
    五年內再犯」者，因其再犯率甚高，原實施之觀察、勒戒及
    強制戒治既已無法收其實效，爰依法追訴或裁定交付審理。
    至於經觀察、勒戒或強制戒治執行完畢釋放後，「五年後再
    犯」者，前所實施之觀察、勒戒或強制戒治已足以遮斷其施
    用毒品之毒癮，為期自新及協助其斷除毒癮，仍適用「初犯
    」規定，先經觀察、勒戒或強制戒治之程序。從而依修正後
    之規定，僅限於「初犯」及「五年後再犯」二種情形，始應
    先經觀察、勒戒或強制戒治程序。倘被告於五年內已再犯，
    經依法追訴處罰，縱其第三次（或第三次以上）再度施用毒
    品之時間，在初犯經觀察、勒戒或強制戒治執行完畢釋放五
    年以後，已不合於「五年後再犯」之規定，且因已於「五年
    內再犯」，顯見其再犯率甚高，原實施觀察、勒戒或強制戒
    治，已無法收其實效，即應依該條例第十條處罰（最高法院
    九十七年度第五次刑事庭會議決議意旨參照）。查被告前於
    九十一年間曾因施用毒品案件，經臺灣臺南地方法院以九十
    一年度毒聲字第四七七號裁定送觀察、勒戒，於九十一年六
    月十一日因認無繼續施用毒品傾向釋放；又於上開觀察、勒
    戒執行完畢釋放後五年內，因施用毒品案件，經臺灣臺南地
    方法院以九十三年度簡字第一六二五號判處有期徒刑五月確
    定，迄九十四年五月二十三日縮刑期滿執行完畢等情，有其
    臺灣高等法院被告前案紀錄表乙份在卷可參，其於觀察、勒
    戒執行完畢後五年內曾再犯施用毒品罪，且經法院判處罪刑
    確定，被告此次施用毒品犯行雖係於其前受觀察、勒戒完畢
    五年後所再犯，揆諸上開說明，仍應依毒品危害防治條例第
    十條處罰。是本件事證明確，被告施用海洛因及甲基安非他
    命犯行，至堪認定，應依法論科。
二、按海洛因、甲基安非他命分別屬毒品危害防制條例所定之第
    一級、第二級毒品，故核被告甲○○所為，均係犯毒品危害
    防制條例第十條第一項、第二項之施用第一級、第二級毒品
    罪；其施用前持有海洛因及施用前持有甲基安非他命之低度
    行為，均為施用之高度行為所吸收，均不另論罪。被告以一
    行為同時觸犯上開施用第一級毒品罪及施用第二級毒品罪，
    為想像競合犯，應從一重之施用第一級毒品罪處斷。而被告
    上開先後二次施用第一級毒品犯行，其犯意各別、行為分殊
    ，應分論併罰。又被告有如犯罪事實欄所載前案紀錄，業如
    上述，其於五年內故意再犯本件有期徒刑以上之罪，為累犯
    ，均應依刑法第四十七條第一項加重其刑。爰審酌被告前有
    違反麻醉藥品管理條例、竊盜、毒品危害防制條例前科之素
    行，國中肄業之智識程度，前曾因施用毒品而經觀察、勒戒
    程序，竟未思悔改，另起意再為上開施用毒品犯行，顯然缺
    乏禁絕毒害決心，並衡酌被告施用毒品之種類、次數，再考
    量施用毒品犯行係屬戕害自身健康之行為，尚未危害他人，
    且被告於本院審理中坦承犯行，其犯後態度良好等一切情狀
    ，分別量處如主文所示之刑，並定其應執行刑，以資懲儆。
據上論斷，應依刑事訴訟法第二百七十三條之一第一項、第二百
九十九條第一項前段，毒品危害防制條例第十條第一項、第二項
，刑法第十一條、第五十五條、第四十七條第一項、第五十一條
第五款，判決如主文。
本案經檢察官李志明到庭執行職務。
中    華    民    國     98    年     9  月    30     日
                       刑事第五庭  法  官  曾宏揚
以上正本證明與原本無異。
如不服本判決應於收受判決後10日內向本院提出上訴書狀，並應
敘述具體理由；其未敘述上訴理由者，應於上訴期間屆滿後20日
內向本院補提理由書（均須按他造當事人之人數附繕本）「切勿
逕送上級法院」。
中    華    民    國    98    年      9  月    30     日
                                   書記官  陳慶昀
附錄論罪科刑法條：
毒品危害防制條例第10條
施用第一級毒品者，處 6 月以上 5 年以下有期徒刑。
施用第二級毒品者，處 3 年以下有期徒刑。


司法院資訊處製作；財團法人民間司法改革基金會備份。
